【裁判字號】    98,審交易,414
【裁判日期】    980831
【裁判案由】    過失傷害
【裁判全文】
臺灣高雄地方法院刑事判決           98年度審交易字第414號
公  訴  人  臺灣高雄地方法院檢察署檢察官
被      告  乙○○
上列被告因過失傷害案件，經檢察官提起公訴（98年度偵字第16
528 號），被告於本院準備程序為有罪之陳述，經裁定依簡式審
判程序審理，判決如下：
    主  文
乙○○犯過失傷害罪，處拘役肆拾日，如易科罰金，以新臺幣壹
仟元折算壹日。
    事  實  及  理  由
一、犯罪事實要旨：
    乙○○考領有合格駕駛執照，於民國98年3 月1 日11時50分
    許騎乘車牌號碼L93-875 號普通重型機車（下稱甲車），沿
    高雄市三民區○○○路慢車道由北往南方向行駛，於行經高
    雄市三民區○○○路115 號屋前之際，適有甲○○騎乘車牌
    號碼XMO-390 號普通重型機車（下稱乙車）同向行駛在前，
    乙○○本當注意駕駛人於超車時，應俟前行車減速靠邊或表
    示允讓後，方得超越，並應於前車左側保持半公尺以上之間
    隔超過，而依當時天候晴、日間自然光線、柏油路面乾燥無
    缺陷、無障礙物、視距良好，並無不能注意之情事，竟疏未
    待甲○○所騎乘之乙車減速靠邊或表示允讓，即擅予超越，
    復疏未與乙車保持半公尺以上之間隔，致所騎乘甲車之右前
    車頭部位，自後追撞甲○○所騎乘乙車之左後車身部位，甲
    ○○因而人車倒地，受有左肘關節脫臼、雙下肢及右手擦傷
    等傷害。乙○○於肇事後留在事故現場，主動向據報前往現
    場處理之員警供承肇事犯罪，自首並接受裁判。案經甲○○
    告訴。
二、認定前開犯罪事實依憑之證據：
(一)訊據被告乙○○於本院準備程序及審理中，就其於前開時、
    地，因騎乘甲車超車不慎之過失，自後追撞由告訴人甲○○
    所騎乘之乙車，並致甲○○人車倒地受有傷害各情，坦承不
    諱，核與證人甲○○陳述之本案車禍發生經過，均大致相符
    ，並有道路交通事故現場圖暨調查報告表（一）、（二）、
    事故現場、車損及甲○○傷勢照片、阮綜合醫療社團法人阮
    綜合醫院診斷證明書等件在卷可稽，自堪採信。
(二)按汽車超車時，應俟前行車減速靠邊或以手勢或亮右方向燈
    表示允讓後，後行車始得超越。超越時應顯示左方向燈並於
    前車左側保持半公尺以上之間隔超過，行至安全距離後，再
    顯示右方向燈駛入原行路線，道路交通安全規則第101 條第
    1 項第5 款規定甚明，被告騎乘甲車行駛於道路，本應遵守
    前開交通安全規則，且依卷附道路交通事故調查報告表（一
    ）所載，本案車禍事故發生當時天候晴、日間自然光線、柏
    油路面乾燥無缺陷、無障礙物、視距良好，並無不能注意之
    情事，詎被告竟疏未注意及此，致於超車之過程中，自後追
    撞同向行駛在前之乙車，被告之騎車行為自有過失，且應對
    於本案車禍事故之發生，負起完全之過失責任。
(三)甲○○確因本案車禍事故受有左肘關節脫臼、雙下肢及右手
    擦傷等傷害一節，亦有前開甲○○傷勢照片、阮綜合醫療社
    團法人阮綜合醫院診斷證明書在卷足憑，則甲○○之受傷結
    果與被告之駕車過失行為間，自具有相當因果關係。綜上，
    足認被告之前開自白合於事實可堪採信，本案事證明確，被
    告之犯行至堪認定。
三、核被告所為，係犯刑法第284 條第1 項前段之過失傷害罪。
    被告於肇事後留在現場，主動向據報前往現場處理之員警供
    承肇事犯罪一節，由卷附之被告交通事故談話紀錄表，係於
    本案車禍事故發生後，立即在現場製作而成，即足佐之，被
    告乃對於未經發覺之犯罪自首而接受裁判，應依刑法第62條
    前段之規定，減輕其刑。
四、本院審酌被告因駕車疏失釀成本案交通事故，並使甲○○受
    有左肘關節脫臼、雙下肢及右手擦傷等傷害，且迄未與甲○
    ○達成和解而賠償其損失，誠屬不該。惟念被告犯後全然坦
    承犯行不諱，且被告前無任何刑案記錄，有臺灣高等法院被
    告前案紀錄表1 份存卷可憑，尚非素行不佳之人等一切情狀
    ，爰量處如主文所示之刑，並依被告之經濟狀況各節（參見
    被告警詢筆錄「受詢問人欄」之記載），諭知以新臺幣1,00
    0 元折算1 日之易科罰金折算標準；至檢察官求予量處有期
    徒刑4 月，尚嫌過重，應予指明。
據上論結，應依刑事訴訟法第273 條之1 第1 項、第299 條第1
項前段、第310 條之2 、第454 條第1 項，刑法第284 條第1 項
前段、第62條前段、第41條第1 項前段，刑法施行法第1 條之1
，判決如主文。
本案經檢察官王朝弘到庭執行職務。
中    華    民    國    98    年    8     月    31    日
                  交通法庭    法  官  莊珮吟
以上正本證明與原本無異。
如不服本判決應於收受本判決後10日內向本院提出上訴書狀，並
應敘述具體理由，如未敘述上訴理由者，應於上訴期間屆滿後20
日內補提理由書狀於本院（均須按他造當事人之人數附繕本）「
切勿逕送上級法院」。
中    華    民    國    98    年    8     月    31    日
                              書記官  黃勤涵
◎附錄本案所犯法條：
《刑法第284 條第1 項─過失傷害罪》
因過失傷害人者，處6 月以下有期徒刑、拘役或500 元以下罰金
，致重傷者，處1 年以下有期徒刑、拘役或500 元以下罰金。
《刑法施行法第1 條之1 》
中華民國94年1 月7 日刑法修正施行後，刑法分則編所定罰金之
貨幣單位為新臺幣。
94年1 月7 日刑法修正時，刑法分則編未修正之條文定有罰金者
，自94年1 月7 日刑法修正施行後，就其所定數額提高為30倍。
但72年6 月26日至94年1 月7 日新增或修正之條文，就其所定數
額提高為3 倍。


司法院資訊處製作；財團法人民間司法改革基金會備份。
